臺灣高等法院刑事裁定
109年度抗字第969號
抗  告  人
即  具保人  王臣皓




被      告  莊侑龍


上列抗告人因被告詐欺案件，不服臺灣新北地方法院109年度聲
字第1714號，中華民國109年5月20日所為駁回聲請發還保證金之
裁定，提起抗告，本院裁定如下：
    主  文
抗告駁回。
    理  由
一、原裁定意旨略以：被告莊侑龍因詐欺案件，經原審法院於民
    國106年1月26日指定保證金額新臺幣（下同）5萬元，由抗
    告人即具保人王臣皓繳納現金後，已將被告釋放，有原審法
    院106年度偵聲字第60號裁定、國庫存款收款書（106年刑保
    字第40號）附卷可稽。而上開案件經原審法院定於108年12
    月18日進行審理程序，經合法送達傳票於被告，被告無正當
    理由未到，原審法院依刑事訴訟法第75條之規定拘提被告，
    仍拘提無著，足見被告已經逃匿，原審法院即依刑事訴訟法
    第84條之規定，於109年2月12日對被告發佈通緝，迄今仍未
    緝獲，案件仍於原審法院繫屬中等情，有原審法院送達證書
    、108年12月18日刑事報到單、臺灣雲林地方檢察署檢察官
    拘票、報告書、原審法院109年2月12日109年新北院賢刑若
    科緝字第115號通緝書、本院在監在押全國紀錄表、通緝紀
    錄表在卷可參，是本件顯不符合上揭刑事訴訟法第119條第1
    項所定免除具保人具保責任之要件。又被告既已有逃匿之事
    實，且本案尚未定讞，當認命被告具保之原因及必要性均仍
    存在，自不應准許抗告人退保，併此敘明。綜上，被告所涉
    之詐欺案件，尚於原審法院繫屬中，並未確定，抗告人之具
    保責任仍繼續存在，復無免除具保責任或准予退保之正當事
    由，從而，本件抗告人聲請發還保證金，為無理由，應予駁
    回等語。
二、抗告意旨略以：抗告人於為被告具保後之107年7月12日，即
    因另案入監服刑迄今，無法履行保證人之責，或將被告預備
    逃匿之情形報告法院，依刑事訴訟法第119條第2項規定，得
    聲請退保，原裁定仍駁回抗告人之聲請，拒絕發還保證金，
    爰提起抗告，請撤銷原裁定云云。
三、按刑事訴訟法第119條於103年1月29日修正公布，並於同年
    月31日生效施行，修正後刑事訴訟法第119條第1項規定：「
    撤銷羈押、再執行羈押、受不起訴處分、有罪判決確定而入
    監執行或因裁判而致羈押之效力消滅者，免除具保之責任」
    ；同條第2項規定：「被告及具保證書或繳納保證金之第三
    人，得聲請退保，法院或檢察官得准其退保。但另有規定者
    ，依其規定」。同條第2項之修正，係基於具保為羈押之替
    代處分，於受准許具保停止羈押之裁定後，被告及具保證書
    或繳納保證金之第三人倘因個人因素或其他考量，得選擇退
    保與否之權利，而法院於被告及第三人聲請退保時，仍須審
    酌被告具保之必要性予以判斷，非謂一經聲請法院即應准許
    （最高法院105年度台抗字第203號裁定意旨參照）。另依刑
    事訴訟法第119條之1第3項規定授權而制訂之「刑事保證金
    存管計息及發還作業辦法」第8條第1項、第2項、第4項則規
    定：「法院或檢察機關收繳刑事保證金之案件，經撤銷羈押
    、再執行羈押、受不起訴處分、有罪判決確定而入監執行、
    因裁判而致羈押之效力消滅或有其他應發還刑事保證金事由
    者，原收繳刑事保證金之法院或檢察機關知悉該事由時，應
    不待具保人聲請，即時查卷辦理發還刑事保證金、利息」、
    「法院命繳納刑事保證金之案件，經判決有罪確定移送檢察
    機關執行，或經檢察機關為不起訴處分確定或有其他應發還
    刑事保證金事由者，檢察機關應儘速檢附相關書證，通知法
    院辦理發還刑事保證金、利息」、「經判決有罪確定移送檢
    察機關執行之案件，法院自裁判確定移送執行之日起，逾1
    年未接獲檢察機關通知者，應主動函詢檢察機關得否發還刑
    事保證金、利息」。準此，刑事被告之具保人向法院繳納保
    證金後，僅於具保責任在法律上已解免或已獲准退保，法院
    始應將保證金發還予具保人。
四、經查：
  ㈠被告因詐欺案件，經原審法院於106年1月26日裁定准予提出5
    萬元保證金後停止羈押，經抗告人於同日繳納保證金5萬元
    後，已由原審將被告釋放，此有原審106年度偵聲字第60號
    裁定、106年刑保字第40號國庫存款收款書及被告具保責付
    辦理程序表等件在卷可稽（見原審卷第15至18頁）。嗣被告
    被訴上開詐欺案件，經提起公訴，由原審於108年12月18日
    以106年度原訴字第16號案件審理時，經合法傳喚無正當理
    由未到庭，復經拘提無著，堪認被告已經逃匿，原審乃於10
    9年2月12日對被告發佈通緝，迄今仍未緝獲，現於原審繫屬
    中等情，有原審法院送達證書、108年12月18日刑事報到單
    、臺灣雲林地方檢察署檢察官拘票、報告書、原審法院109
    年2月12日109年新北院賢刑若科緝字第115號通緝書、本院
    在監在押全國紀錄表、通緝紀錄表在卷可參。從而，原審以
    被告所涉詐欺案件，尚未確定，抗告人之具保責任仍繼續存
    在，復無免除具保責任或准予退保之正當事由，故裁定駁回
    抗告人發還保證金之聲請，經核並無違誤。
  ㈡抗告人雖主張其於107年4月12日因另案入監執行迄今，故無
    法履行保證人責任，未能擔保被告按時出庭，應依刑事訴訟
    法第119條第2項規定退保云云。然查，抗告人因詐欺等案件
    ，同時經臺灣新北地方檢察署檢察官於105年12月15日提起
    公訴，分別經臺灣新北地方法院以106年度審訴字第432號判
    決、本院106年度上訴字第1605號判決判處罪刑確定，有本
    院被告前案紀錄表可憑。是以抗告人於106年間，明知其嗣
    後有遭法院判處罪刑而將入監服刑之可能，仍願出具保證金
    為被告具保，自不得以其嗣後入監執行，主張免除其具保之
    責。況刑事訴訟程序中繳納保證金，係作為羈押之代替手段
    ，其目的在防止被告逃匿，藉以確保訴追及審判訴訟程序之
    進行及刑罰之執行，故為刑事被告而向法院繳納保證金之第
    三人，僅於被告具同法第119條第1項所定情事或具保人符合
    同條第2項所定情形經法院准其退保者，法院始應於被告具
    保案件終結且到案執行前將保證金發還具保人（最高法院10
    3年度台抗字第52號、99年度台抗字第687號裁定意旨參照）
    。是以，被告所涉詐欺案件由原審以106年度原訴字第16號
    案件審理中，並未確定，且被告並無刑事訴訟法第119條第1
    項得以免除具保責任之情事存在，抗告人之具保責任復有繼
    續存在之必要性，自無從僅以抗告人入監執行而解免其具保
    之責任。
  ㈢綜上所述，原審駁回抗告人發還保證金之聲請，核無違誤，
    抗告人抗告意旨仍執陳詞，謂應免除具保責任，請求撤銷原
    審裁定，准以發還保證金，尚屬無據，其抗告為無理由，應
    予駁回。
據上論斷，應依刑事訴訟法第412條，裁定如主文。 
中　　華　　民　　國　　109 　年　　6 　　月　　29　　日
                  刑事第十五庭  審判長法　官  劉興浪
  　　　　　　　　　　　　　　　　　　法　官  陳信旗
  　　　　　　　　　　　　　　　　　　法　官  林怡秀
以上正本證明與原本無異。
不得再抗告。
                                      書記官  陳采薇
中　　華　　民　　國　　109 　年　　7 　　月　　2 　　日